【裁判字號】    98,訴,1760
【裁判日期】    990114
【裁判案由】    違反貪污治罪條例等
【裁判全文】
臺灣臺南地方法院刑事判決              98年度訴字第1760號
公  訴  人  臺灣臺南地方法院檢察署檢察官
被      告  甲○○
選任辯護人  查名邦律師
上列被告因違反廢棄物清理法案件，經檢察官提起公訴（98年度
營偵字第1171號、98年度偵字第15158、15671號），被告就被訴
事實為有罪之陳述，合議庭裁定由受命法官進行簡式審判程序，
本院判決如下：
    主  文
甲○○共同犯廢棄物清理法第四十六條第四款之非法清理廢棄物
罪，處有期徒刑貳年。
    事  實
一、甲○○明知未依廢棄物清理法第41條第1項規定領有廢棄物
    清除、處理許可文件，即不得從事廢棄物之清除，竟與真實
    姓名、年籍不詳，綽號「順利」、「黑點」、「輝仔」、「
    安仔」等成年男子，基於共同非法清理一般事業廢棄物之單
    一犯意聯絡，自民國97年10月底起至98年4月止，駕駛由僱
    主即真實姓名、年籍不詳，綽號「順利」之成年男子所提供
    之車頭號碼232─HB號、尾車號碼WC─83號拖車（97年10月
    起至同年底），及向不知情之萬冠良以每次新台幣（下同）
    2000元至3000元不等之價錢承租之車頭號碼677─JF號、尾
    車號碼78─PC號拖車（自97年底起至98年4月底止），並依
    真實姓名、年籍不詳，綽號「順利」之成年男子之指示，前
    往基隆、臺南縣永康市、臺南市等地之建築工地，由真實姓
    名、年籍不詳，綽號「輝仔」、「安仔」之成年男子負責以
    夾子將工地施工後所產生之塑膠袋、木屑、廢鐵屑等一般事
    業廢棄物夾到甲○○之前揭拖車後，甲○○再聽從真實姓名
    、年籍不詳，綽號「黑點」之成年男子之指示，將上揭拖車
    載往如附表所示之地點傾倒，而從事廢棄物清除之行為，並
    獲取每車約3000元至4000元不等之不法利益。
二、案經法務部調查局臺南縣調查站移送及臺南縣警察局新化分
    局報請臺灣臺南地方法院檢察署檢察官偵查起
    訴。
    理  由
一、按本件被告甲○○所犯係死刑、無期徒刑、最輕本刑為3年
    以上有期徒刑以外之罪，其於準備程序就前揭被訴事實為有
    罪之陳述，經本院告知簡式審判程序之旨，並聽取其與公訴
    人、辯護人之意見後，認無不得或不宜改依簡式審判程序進
    行之處，爰依刑事訴訟法第273條之1第1項，裁定本件改依
    簡式審判程序審理，合先敘明。
二、上開事實，業據被告甲○○於本院審理時均坦承不諱，核與
    證人萬冠良、王志銘等人分別於警詢及偵訊中證述之情節大
    致相符，並有照片74張、通訊監察書及通訊監察譯文等在卷
    可稽，足認被告前開自白與事實相符，應可採信，綜上，本
    件事證明確，被告上開犯行堪予認定。
三、按從事廢棄物清除業務者，應向直轄市、縣（市）主管機關
    或中央主管機關委託之機關申請核發公民營廢棄物清除機構
    許可文件後，始得受託清除廢棄物業務，廢棄物清理法第41
    條第1項亦有明定。另按廢棄物清理法第46條第4款所規定之
    犯罪構成要件行為，計有貯存、清除及處理三者，就事業廢
    棄物而言，其中所謂【清除】指事業廢棄物之收集、運輸行
    為；至【處理】則包含(1)中間處理：指事業廢棄物在最終處
    置或再利用前，以物理、化學、生物、熱處理或其他處理方
    法，改變其物理、化學、生物特性或成分，達成分離、減積
    、去毒、固化或安定之行為。(2)最終處置：指衛生掩埋、封
    閉掩埋、安定掩埋或海洋棄置事業廢棄物之行為。(3)再利用
    ：指事業產生之事業廢棄物自行、販賣、轉讓或委託做為原
    料、材料、燃料、填土或其他經中央目的事業主管機關認定
    之用途行為，並應符合其規定者，此見行政院環境保護署發
    布之事業廢棄物貯存清除處理方法及設施標準第2條第2款、
    第3款規定甚明。是本件被告擔任拖車司機之工作，受共犯
    之指示，前往基隆、臺南縣永康市、臺南市等地之工地收集
    塑膠袋、木屑等廢棄物後，載運往如附表所示之地點傾倒，
    自僅涉及廢棄物之收集、運輸之行為，並未進行貯存、中間
    或最終之處理、或再利用之行為，所為係犯廢棄物清理法第
    46條第4款前段之未領有廢棄物清除許可文件，而從事廢棄
    物清除罪。被告與真實姓名、年籍不詳，綽號「順利」、「
    黑點」、「輝仔」、「安仔」等成年男子間，就上揭犯行，
    既有犯意之聯絡及行為之分擔，自應論以共同正犯。
四、次按廢棄物清理法所稱之廢棄物，分為下列二種：一、一般
    廢棄物：垃圾、糞尿、動物屍體或其他非事業機構所產生足
    以污染環境之固體或液體廢棄物；二、事業廢棄物：(一)有
    害事業廢棄物：由事業機構所產生具有毒性、危險性，其濃
    度或數量足以影響人體健康或污染環境之廢棄物。(二)一般
    事業廢棄物：由事業機構所產生有害事業廢棄物以外之廢棄
    物；從事廢棄物清除、處理業務者，應向直轄市、縣（市）
    主管機關或中央主管機關委託之機關申請核發公民營廢棄物
    清除處理機構許可文件後，始得受託清除、處理廢棄物業務
    ，廢棄物清理法第2條第1項、第41條第1項定有明文。又依
    內政部訂頒之「營建剩餘土石方處理方案」第2點之規定，
    營建剩餘土石方之種類包含建築工程、公共工程及建築物拆
    除工程施工所產生之剩餘泥、土、砂、石、磚、瓦、混凝土
    塊，因其經暫屯、堆置可供回收、分類、加工、轉運、處理
    、再生利用，自屬有用之土壤砂石資源，而非屬廢棄物範圍
    ；至於因施工所附帶產生之金屬屑、玻璃碎片、塑膠類、木
    屑、竹片、紙屑、瀝清等廢棄物，則屬於一般事業廢棄物，
    應依廢棄物清理法規定處理，並由行政院環保署主管。準此
    ，倘係建築物工程施工中所附帶產生之金屬屑、玻璃碎片、
    塑膠類、木屑、竹片、紙屑、瀝青等物，仍屬建築廢棄物，
    經查，本件被告受指示共同清除建築工地之塑膠袋、木屑、
    廢鐵屑等部分，依上揭說明，自係屬一般事業廢棄物無疑，
    至起訴書所載其一併清運之廢土、磚塊、廢鐵、木頭之部分
    ，則因可供回收、分類、加工、轉運、處理、再生利用，尚
    屬有用之土壤砂石資源，非屬廢棄物之範圍，該部分之事實
    部分容有誤載，併予敘明。
五、再按刑事法若干犯罪行為態樣，本質上原具有反覆、延續實
    行之特徵，立法時既予特別歸類，定為犯罪構成要件之行為
    要素，則行為人基於概括犯意，在密切接近之一定時、地持
    續實行之複次行為，倘依社會通念，於客觀上認為符合一個
    反覆、延續性之行為觀念者，於刑法評價上，即應僅成立一
    罪。學理上所稱「集合犯」之職業性、營業性或收集性等具
    有重複特質之犯罪均屬之。廢棄物清理法第46條第1項第4款
    之犯罪，係以未依同法第41條第1項規定領得廢棄物清除、
    處理許可文件之人，作為犯罪主體，依該法第41條第1項前
    段以觀，乃謂從事廢棄物清除、處理業務者，應申請核發許
    可文件。是本罪之成立，本質上即具有反覆性，倘行為人基
    於概括犯意，在密切接近之一定時間及空間內反覆從事廢棄
    物之清除、處理，無非執行業務所當然，於行為概念上，應
    認為包括的一罪，無連續犯可言，此最高法院98年度臺上字
    第73號判決意旨可資參照。是本件被告雖係自97年10月底起
    至98年4月，在如附表所示之不同地點共計清運一般事業廢
    棄物共11次，仍應僅論以包括之一罪。爰審酌被告前於96年
    間，已曾因犯同樣廢棄物清理法之案件，於96年12月27日經
    警查獲，於97年10月經檢察官提起公訴（嗣經本院以97年度
    訴字第1948號判決有期徒刑1年2月、緩刑3年確定，未構成
    累犯），此有臺灣高等法院被告前案記錄表1份在卷可稽，
    卻仍不知悔改，復再非法擅自清運廢棄物，顯無悔意且嚴重
    漠視法治，並考量其非法清運之次數多達10餘次，範圍甚廣
    ，時間長達半年，其所為對於整體土地及生態環境之永續發
    展造成之危害巨大，惡性非淺，惟念及被告犯罪之動機是因
    受他人雇用指示、僅負責分擔勞力性之拖車司機工作、及其
    犯後尚知坦承全部犯行，並自始配合警方指認現場，兼衡其
    素行、教育智識程度、生活及家庭等一切情狀，量處如主文
    所示之刑，以資懲戒。又公訴檢察官雖當庭具體求處有期徒
    刑2年6月，併科罰金20萬元，猶嫌過重，附此敘明。
據上論斷，應依刑事訴訟法第273條之1第1項、第299條第1項前段
，廢棄物清理法第46條第4款，刑法第11條前段、第28條，刑法
施行法第1條之1，判決如主文。
本案經檢察官乙○○到庭執行職務。
中    華    民    國    99    年    1     月    14    日
                  刑事第八庭  法  官  林臻嫺
以上正本證明與原本無異。
如不服本判決應於收受本判決後10日內向本院提出上訴書狀，並
應敘述具體理由。如未敘述上訴理由者，應於上訴期間屆滿後20
日內向本院補提理由書狀（均須按他造當事人之人數附繕本）「
切勿逕送上級法院」。
                              書記官  洪培綺
中    華    民    國    99    年    1     月    14    日
附表
  ┌──┬────┬───────┬─────┬──────┐
  │編號│被告林國│地點          │特殊地物  │經緯度      │
  │    │泰指證時│              │          │            │
  │    │間      │              │          │            │
  ├──┼────┼───────┼─────┼──────┤
  │1   │98.7.7  │臺南縣仁德鄉民│臺電電桿: │            │
  │    │        │安路一段393巷 │後壁高幹45│            │
  │    │        │鐵皮工廠      │右7       │            │
  │    │        │              │          │            │
  ├──┼────┼───────┼─────┼──────┤
  │2   │同上    │臺南縣關廟鄉中│臺電電桿: │            │
  │    │        │正路182縣道關 │仰龍高幹67│            │
  │    │        │廟汽車修護廠對│臺電電錶: │            │
  │    │        │面空地及小路  │00-0000-00│            │
  ├──┼────┼───────┼─────┼──────┤
  │3   │98.7.13 │臺南市安南區本│臺電電桿: │E:120.11.58 │
  │    │        │原街1處空地   │長溪高幹  │N:23.03.29  │
  │    │        │              │120-2右3  │            │
  ├──┼────┼───────┼─────┼──────┤
  │4   │98.7.13 │臺南縣山上鄉豐│          │E:120.21.23 │
  │    │        │德村豐德電廠後│          │N:23.04.51  │
  │    │        │方1處空地     │          │            │
  ├──┼────┼───────┼─────┼──────┤
  │5   │98.7.13 │臺南縣山上鄉豐│          │E:120.21.17 │
  │    │        │德村豐德電廠前│          │N:23.05.05  │
  │    │        │方小路內1處山 │          │            │
  │    │        │坡            │          │            │
  ├──┼────┼───────┼─────┼──────┤
  │6   │98.7.13 │嘉義縣水上鄉大│          │E:120.23.18 │
  │    │        │堀村（大堀尾段│          │N:23.26.14  │
  │    │        │大堀委小段308 │          │            │
  │    │        │地號）316之2號│          │            │
  │    │        │附近1處空地   │          │            │
  ├──┼────┼───────┼─────┼──────┤
  │7   │98.7.13 │臺南縣後壁鄉崩│          │            │
  │    │        │埤段187地號廢 │          │            │
  │    │        │棄鴨寮        │          │            │
  ├──┼────┼───────┼─────┼──────┤
  │8   │98.7.14 │高雄縣湖內鄉民│          │            │
  │    │        │族街311巷5號廢│          │            │
  │    │        │棄廠房        │          │            │
  ├──┼────┼───────┼─────┼──────┤
  │9   │98.7.14 │高雄縣燕巢鄉神│臺電電桿: │            │
  │    │        │農路971巷內   │九曲紅輸電│            │
  │    │        │              │線路第010 │            │
  │    │        │              │號        │            │
  ├──┼────┼───────┼─────┼──────┤
  │10  │98.7.14 │高雄縣岡山鎮瓊│高鐵基座  │            │
  │    │        │招路（高35-1.5│:329-05號 │            │
  │    │        │K附近）       │          │            │
  ├──┼────┼───────┼─────┼──────┤
  │11  │98.7.14 │高雄縣燕巢鄉鄉燈│            │
  │    │        │水村牧場路17之│號碼牌:深 │            │
  │    │        │1號旁空地     │水313     │            │
  └──┴────┴───────┴─────┴──────┘
附錄本件論罪科刑法條：
廢棄物清理法第46條
有下列情形之一者，處 1 年以上 5 年以下有期徒刑，得併科新
臺幣 3 百萬元以下罰金：
一、任意棄置有害事業廢棄物。
二、事業負責人或相關人員未依本法規定之方式貯存、清除、處
    理或再利用廢棄物，致污染環境。
三、未經主管機關許可，提供土地回填、堆置廢棄物。
四、未依第 41 條第 1 項規定領有廢棄物清除、處理許可文件
    ，從事廢棄物貯存、清除、處理，或未依廢棄物清除、處理
    許可文件內容貯存、清除、處理廢棄物。
五、執行機關之人員委託未取得許可文件之業者，清除、處理一
    般廢棄物者；或明知受託人非法清除、處理而仍委託。
六、公民營廢棄物處理機構負責人或相關人員、或執行機關之人
    員未處理廢棄物，開具虛偽證明。


司法院資訊處製作；財團法人民間司法改革基金會備份。
